【裁判字號】    99,訴,123
【裁判日期】    990728
【裁判案由】    違反毒品危害防制條例
【裁判全文】
臺灣花蓮地方法院刑事判決               99年度訴字第123號
公  訴  人  臺灣花蓮地方法院檢察署檢察官
被      告  甲○○
選任辯護人  邱一偉律師（法律扶助基金會指派）
上列被告因違反毒品危害防制條例案件，經檢察官提起公訴（99
年度偵緝字第67號），本院判決如下：
    主  文
甲○○共同販賣第二級毒品，累犯，處有期徒刑參年拾月，未扣
案之販賣第二級毒品所得新臺幣捌仟元與乙○○連帶沒收，如全
部或一部不能沒收時，以其與乙○○之財產連帶抵償之；扣案之
0000000000 號行動電話壹支（含SIM卡壹張）與乙○
○連帶沒收。
    事  實
一、甲○○曾有搶奪、贓物及違反麻醉藥品管理條例等前案紀錄
    ，又於民國94年間因違反毒品危害防制條例案件，經本院判
    處有期徒刑5月確定，於 95年4月9日因縮短刑期執行完畢。
    詎不知悔改，明知安非他命為毒品危害防制條例規定之第二
    級毒品，不能非法販賣或持有，竟與乙○○（業經本院另案
    判決確定）共同意圖營利，基於販賣第二級毒品安非他命之
    犯意聯絡，共同以乙○○所有之0000000000號行動電話門號
    為聯絡工具。茲有何意中欲購買安非他命施用，甲○○即於
    97年8月8日在不詳地點先向何意中收取新臺幣（下同）8000
    元交予乙○○後，再向乙○○拿取安非他命1包，於同年月9
    日在花蓮縣新城鄉新城國小附近，將安非他命販賣予何意中
    。嗣何意中認甲○○交付之安非他命數量不足且品質不佳，
    即於同年月10日以其使用之0000000000號行動電話打給乙○
    ○使用之上開行動電話反應上情，甲○○即於2、3日後在花
    蓮縣新城鄉新城國小附近，再將重約0.5至0.6公克之安非他
    命補拿給何意中。嗣經花蓮縣警察局花蓮分局依本院核發之
    通訊監察書，對乙○○所使用之上開行動電話門號實施通訊
    監察得知上情，即持本院核發之搜索票，於97年10月4 日至
    甲○○位於花蓮縣新城鄉○○路448巷1號住處搜索而查獲。
二、案經花蓮縣警察局花蓮分局報告臺灣花蓮地方法院檢察署檢
    察官偵查起訴。
    理  由
壹、證據能力部分：
一、按被告以外之人於審判外之言詞或書面陳述，除法律有規定
    者外，不得作為證據；被告以外之人於審判外之陳述，雖不
    符刑事訴訟法第159條之1至第159條之4之規定，而經當事人
    於審判程序同意作為證據，法院審酌該言詞陳述或書面陳述
    作成時之情況，認為適當者，亦得為證據；當事人、代理人
    或辯護人於法院調查證據時，知有第159條第1項不得為證據
    之情形，而未於言詞辯論終結前聲明異議者，視為有前項之
    同意，刑事訴訟法第159條第1項、第159條之5分別定有明文
    。經查，被告甲○○及其辯護人均未爭執證人何意中於警、
    偵訊時陳述之證據能力，而本院審酌其作證時所處之狀況，
    並無有受外力不當干擾之情事，且無顯有不可信之情形，以
    之作為證據均認為適當，依前開規定，認為證人何意中於警
    、偵訊時之證述均有證據能力。
二、又檢察或警察機關基於犯罪偵查之目的，依法對被告或犯罪
    嫌疑人進行通訊監察，乃係以監控與過濾受監察人通訊內容
    之方式，蒐集對其有關之紀錄，並將該紀錄予以查扣，作為
    認定犯罪與否之證據，屬於刑事訴訟上強制處分之一種，而
    監聽係通訊保障及監察法第 13條第1項所定通訊監察方法之
    一，司法警察機關依法定程序執行監聽取得之錄音，係以錄
    音設備之機械作用，真實保存當時通訊之內容，如通訊一方
    為受監察人，司法警察在監聽中蒐集所得之通訊者對話，若
    其通話本身即係被告進行犯罪中構成犯罪事實之部分內容，
    則依前開說明，自與所謂「審判外之陳述」無涉，應不受傳
    聞法則之規範，當然具有證據能力。至司法警察依據監聽錄
    音結果予以翻譯而製作之通訊監察譯文，屬於文書證據之一
    種，於被告或訴訟關係人對其譯文之真實性發生爭執或有所
    懷疑時，法院固應依刑事訴訟法第 165條之1第2項規定，以
    適當之設備，顯示該監聽錄音帶之聲音，以踐行調查證據之
    程序，俾確認該錄音聲音是否為通訊者本人及其內容與監聽
    譯文之記載是否相符，或以傳喚相關通訊者等方法為證據調
    查。倘被告或訴訟關係人對該通訊監察譯文之真實性並不爭
    執，即無勘驗辨認其錄音聲音之調查必要性，法院於審判期
    日如已踐行提示監聽譯文供當事人辨認或告以要旨，使其表
    示意見等程序並為辯論者，其所為之訴訟程序即無不合（最
    高法院99年度臺上字第3127號判決意旨參照）。本件被告及
    其辯護人對於卷內之通訊監察譯文之證據能力，均表示沒有
    意見，經本院於準備程序及審判期日向當事人、辯護人提示
    卷附之監聽譯文並告以要旨，被告及其辯護人均表示對通訊
    監察譯文內容沒有意見等語，是上揭通訊監察譯文自有證據
    能力。
貳、實體部分：
一、上揭事實，業據被告於檢察官偵訊及起訴送審時均坦承不諱
    ，核與證人何意中於警詢、偵查中所證述之情節大致相符，
    復有被告及乙○○共同使用之0000000000號行動電話之通訊
    監察譯文在卷及上開行動電話於另案扣案（見本院98年度訴
    字第216 號案卷）可證，是被告之自白核與事實相符，應堪
    採信。至被告於本院準備程序中矢口否認有何與乙○○共同
    販賣第二級毒品安非他命之犯行，並辯稱：伊只是幫何意中
    向乙○○購買安非他命，並未與乙○○共同販賣，乙○○也
    不是伊的老闆，因為乙○○住在花蓮市區，何意中住在新城
    ，車程很遠，伊有車子，所以何意中叫伊幫他買安非他命云
    云。經查：
（一）被告於97年8月10日5時44分許，以何意中所有之00000000
      00號行動電話打給乙○○所有0000000000號行動電話，其
      等之通話內容：「被告：左天（應指昨天）那個，有沒有
      。乙○○：嗯。被告：算早一點我沒有，我現在進來拿給
      人說，就說是不夠。乙○○：怎樣不夠。被告：左天我不
      是拿8張。乙○○：嗯。被告：這邊人家說看起來好像是1
      。乙○○：怎樣啦。被告：變成說，人家說8 張沒有這麼
      少。乙○○：明天再給就好了，我怎麼知道你在講什麼。
      被告：好好。乙○○：講不清楚，七八電話裡講這些，幹
      你娘。被告：好啦。」等語，此有通訊監察譯文1 份（見
      警卷第67頁）附卷可稽，從以上對話內容可知，被告係因
      何意中向其抱怨購買之安非他命數量不足，而向乙○○反
      應何意中抱怨向其購買的安非他命數量不足，乙○○於電
      話中回稱明天再給就好了，並罵被告在電話中講這些事情
      ，被告被罵也沒有回嘴，僅回稱「好啦」，上開對話與一
      般員工回報買賣交易情形後，遭老闆責備的情節無異，且
      證人何意中於偵訊時亦證稱：我只認識被告，乙○○是被
      告的大哥等語（見偵查卷第42頁）可證，若被告僅係單純
      幫何意中購買安非他命，對乙○○而言，被告係購買毒品
      之顧客，被告反應毒品數量不足，乙○○怎可能會以上開
      言詞回應，則證人乙○○於本院審理時證稱：被告向其購
      買8 千元之毒品，被告拿給何人或轉賣他人，都與伊無關
      云云，要與前開事證不符，不足採信。是乙○○亦知悉該
      安非他命並非被告購買供自己施用，而係別人向其購買，
      被告僅係幫乙○○跑腿販賣毒品之事實，應可認定。
（二）又何意中於97年8月10日6時35分許，以上開行動電話打給
      乙○○，其等之通話內容摘錄如下：「何意中：你好你好
      ，我遠遠（即被告）的朋友。乙○○：嗯。何意中：我左
      天拿8 張的那個。乙○○：嘿。何意中：那個好像不是，
      剛剛拿來的那個，鹹鹹的，怎麼會這樣？乙○○：怎麼可
      能。…何意中：我也對遠遠不錯，我也很滑頭，見面他說
      阿兄4張，我說不用，8張給你，給你老闆幫忙。乙○○：
      嗯。何意中：東西來不足，我一看就知道，我說隨便，你
      再補我1 個，要不然你錢還我，東西還你。乙○○：對阿
      、對阿。何意中：就是這樣阿。乙○○：這都是做得到的
      ，我做生意再怎樣也不可能做這種事。…」等語（見警卷
      第67頁至第69頁），何意中在對話中向乙○○提及：伊與
      被告在接洽買賣安非他命之過程中，伊很大方拿 8千元給
      被告，說是要給被告幫他老闆（即乙○○）忙等語，若被
      告僅係幫何意中購買安非他命而已，何意中何必說是要給
      被告幫他老闆的忙。再者被告於偵訊時供稱：「（幫何意
      中拿毒品有無收取代價？）沒有」、「（幫乙○○販賣毒
      品有無收取代價？）乙○○沒有給我錢，但有請我施用安
      非他命」等語（見偵查卷第33頁），可知被告確有從乙○
      ○處獲取免費施用安非他命之利益，而被告與何意中並非
      至親好友，甘冒犯罪之風險及花費時間、金錢幫忙何意中
      購買毒品，卻未獲取任何利益，實與常情不符，可見被告
      係因乙○○提供免費之安非他命供其施用，而與乙○○共
      同販賣安非他命，應無疑義。至證人乙○○於本院審理時
      證稱：不曾提供安非他命予被告施用云云，應係卸責之詞
      ，不足採信。
（三）按販賣毒品罪所謂之「意圖」，即犯罪之目的，原則上不
      以發生特定結果為必要，只需有營利之意圖為已足，不以
      買賤賣貴而從中得利為必要（最高法院97年度臺上字第21
      09號判決意旨參照）。次按販賣安非他命係違法行為，非
      可公然為之，亦無公定價格，販賣者販入後可任意分裝增
      減其份量再行出售，而每次交易之價格、數量，亦隨時依
      交易對象、當時行情而變動，縱或出售之價格較低，亦非
      當然無營利意圖，即便為相同價格，因份量較少亦能從中
      獲利，除經坦承犯行並能供明販入、賣出確實價量外，委
      難查得實情，如被告自始否認到底，既無法追得上手，更
      難查悉有無從中獲利，是除非別有事證，足認係按同一價
      量委買或轉售，確未牟利外，尚難據此即認販賣之證據有
      所未足，否則將造成知過坦承者難辭重典，飾詞否認者反
      得僥倖，而失情理之平。且按一般民眾均知政府一向對毒
      品之查禁森嚴，且重罰不予寬貸，衡情倘非有利可圖，絕
      無平白甘冒被嚴查重罰高度風險之理，從而，舉凡其有償
      交易，除足反證其確係另基於某種非營利本意之關係外，
      通常尚難因無法查悉其販入價格，作為是否高價賣出之比
      較，諉無營利之意思阻卻販賣犯行之追訴。本件被告與何
      意中並非至親，亦無深交，乙○○與何意中根本不認識，
      其等卻肯甘冒風險，將安非他命出售予何意中，由此推之
      ，自係其間有利可圖所致，應可認定被告與乙○○確實有
      從中獲利，其等主觀上確有營利之意圖。是被告與乙○○
      共同於上開時、地販賣安非他命給何意中牟利之犯行，應
      堪認定，應依法論科。
二、又被告行為後，毒品危害防制條例業於98年5月20 日經總統
    公布，並已生效施行，本院判決於該條例修正施行以後，於
    適用上開相關修正條文時，自有新舊法律比較適用之問題。
    按修正前毒品危害防制條例第4條第2項規定：製造、運輸、
    販賣第二級毒品者，處無期徒刑或7 年以上有期徒刑，得併
    科7 百萬元以下罰金，依修正後同條項之規定：製造、運輸
    、販賣第二級毒品者，處無期徒刑或7 年以上有期徒刑，得
    併科1 千萬元以下罰金。又修正前毒品危害防制條例第17條
    規定：「犯第4條第1項至第4項、第5條第1項至第4項前段、
    第6條第1項至第4項、第7條第1項至第4項、第8條第1項至第
    4項、第10 條或第11條第1項、第2項之罪，供出毒品來源，
    因而破獲者，得減輕其刑」，修正後則規定：「犯第4 條至
    第8條、第10條或第11 條之罪，供出毒品來源，因而查獲其
    他正犯或共犯者，減輕或免除其刑。犯第4條至第8條之罪於
    偵查及審判中均自白者，減輕其刑」。是修正後之毒品危害
    防制條例第4條第2項就併科罰金之數額雖有提高，然修正後
    毒品危害防制條例第17條第2 項已增訂擴大販賣毒品者可減
    輕其刑度之規定，即較有利於行為人，綜合上述比較結果，
    修正後毒品危害防制條例之規定顯然較有利於被告，依刑法
    第2條第1項但書之規定，自應適用修正後毒品危害防制條例
    之規定論處。
三、核被告所為，係犯修正後毒品危害防制條例第4條第2項之販
    賣第二級毒品罪。被告於販賣前持有第二級毒品安非他命之
    低度行為，應為販賣之高度行為所吸收，不另論罪，被告與
    乙○○就前開犯行間，有犯意聯絡與行為分擔，為共同正犯
    。又被告於94年間因違反毒品危害防制條例案件，經本院判
    處有期徒刑5月確定，嗣於 95年4月9日因縮短刑期執行完畢
    等情，有臺灣高等法院被告前案紀錄表在卷可佐，其於有期
    徒刑執行完畢後，5 年內故意再犯本案有期徒刑以上之罪，
    為累犯，除法定刑為無期徒刑部分，依法不得加重外，其餘
    應依刑法第47條第1項之規定，加重其刑。復按犯第4條之罪
    於偵查中及審判中均自白者，減輕其刑，修正後毒品危害防
    制條例第17條第2 項定有明文。又所謂在偵查中自白，係指
    依刑事訴訟法規定，在具犯罪偵查、證據蒐集等職權之檢察
    官、司法警察官、司法警察及其他有偵查職權之公務員訊問
    、調查中自白者而言。查被告於偵查中已坦承與乙○○共同
    販賣安非他命，於起訴送審經本院訊問時亦自白上開犯行，
    爰依修正後毒品危害防制條例第17條第2 項之規定減輕其刑
    ，並依法先加後減之。爰審酌被告有事實欄所載之前科紀錄
    ，素行不佳，為貪圖免費施用安非他命之利益，而與乙○○
    共同販賣毒品，使他人沉迷於毒癮，無法自拔，輕則戕害身
    心，重則引發更多各種犯罪，實為多種犯罪之源頭，對社會
    國家之侵害頗深，然被告僅有販賣1 次、販賣之數量及所得
    不多，且非主要決定販賣毒品事宜之角色，而係受乙○○之
    指示為之，惡性尚非重大，暨其於偵訊及本院訊問時坦承犯
    行，嗣又否認犯行之態度等一切情狀，量處如主文所示之刑
    。
四、末按犯毒品危害防制條例第4 條之罪，其供犯罪所用或因犯
    罪所得之財物，均沒收之，如全部或一部不能沒收時，追徵
    其價額或以其財產抵償之，毒品危害防制條例第19條第1 項
    定有明文。未扣案之被告與乙○○共同販賣安非他命所得8,
    000元，依毒品危害防制條例第19條第1項之規定，應與乙○
    ○連帶沒收之，如全部或一部不能沒收時，以其與乙○○之
    財產連帶抵償之。又扣案之0000000000號行動電話（含 SIM
    卡1張）為乙○○所有乙節，業經乙○○於本院98 年度訴字
    第216號案件審理中供陳在卷（見本院上開案卷第90 頁），
    且該行動電話為被告與乙○○共同供販賣毒品所用之工具，
    雖該行動電話於上開案件經扣押並依法宣告沒收在案，然尚
    未執行沒收，此經本院調閱臺灣花蓮地方法院檢察署98年度
    執字第1947號案卷核閱無誤，故於本案中仍應依同條例第19
    條第1項規定沒收之，附此敘明。
據上論斷，應依刑事訴訟法第299條第1項前段，修正後毒品危害
防制條例第4條第2項，第17條第2項、第19條第1項，刑法第11條
前段、第2條第1項但書、第28條、第47條第1項，判決如主文。
本案經檢察官吳宇青到庭執行職務。
中    華    民    國    99    年    7     月    28    日
                  刑事第三庭    審判長  李世華
                                法  官  湯國杰
                                法  官  許乃文
以上正本證明與原本無異。
如不服本判決應於收受送達後10日內向本院提出上訴書狀，並應
敘述具體理由。其未敘述上訴理由者，應於上訴期間屆滿後20日
內向本院補提理由書(均須按他造當事人之人數附繕本)「切勿逕
送上級法院」。
中    華    民    國    99    年    7     月    28    日
                                書記官
附錄本判決論罪之法律條文：
毒品危害防制條例第4條第2項
製造、運輸、販賣第二級毒品者，處無期徒刑或 7 年以上有期
徒刑，得併科新臺幣 1 千萬元以下罰金。

司法院資訊處製作；財團法人民間司法改革基金會備份。
